臺灣高等法院刑事判決
上　訴　人　臺灣臺北地方法院檢察署檢察官
上　訴　人
即　被　告　甲○○
選任辯護人　莊勝榮律師
　　　　　　洪良凡律師
上列上訴人因被告傷害案件，不服臺灣臺北地方法院96年易字第
523號，中華民國96年5月16日第一審判決（起訴案號：臺灣臺北
地方法院檢察署95年偵字第13108號），提起上訴，本院判決如
下：
    主  文
原判決撤銷。
甲○○傷害人之身體，處有期徒刑陸月，如易科罰金，以銀元
佰元即新臺幣玖佰元折算壹日，減為有期徒刑月，如易科罰金
，以銀元佰元即新臺幣玖佰元折算壹日。
    事  實
一、甲○○與乙○○前係分住在臺北市○○區○○路182號4樓、
    5樓及同址180號5樓之鄰居，平日相處不睦而迭有糾紛。甲
    ○○曾於民國（下同）93年12月22日傷害乙○○，經本院94
    年上易字第2112號判決罰金銀元仟元確定。
二、94年1月21日晚間8時許，乙○○出門行經西藏路182號5樓樓
    梯間，遭甲○○所飼養之3隻狗撕咬左腳，甲○○見狀非但
    未予阻止，反基於傷害人身體之故意，上前咬住乙○○之左
    手食指不放，並徒手抓扯乙○○身體多處，致乙○○受有左
    手食指開放性傷口、右拇指擦傷、頸部多處擦傷等傷害。
三、案經乙○○告訴，由臺北市政府警察局萬華分局報告臺灣臺
    北地方法院檢察署檢察官偵查起訴。
    理  由
一、本件發生於94年1月21日，告訴人乙○○於94年5月具狀告訴
    甲○○，該狀固僅有告訴代理人黃宗哲律師之簽章，告訴人
    乙○○未在其上簽章（見他字第3291號影印卷第3頁），惟
    乙○○於94年6月2日在警詢時，已承認該告訴狀為其意思，
    表示向被告提出傷害告訴（見偵字第13108號卷第40頁），
    乙○○之告訴係屬合法，合先敘明。
二、上訴人即被告甲○○固坦承於上述時、地，張口咬住乙○○
    之左手食指，惟否認有抓扯乙○○身體之犯行，其於原審辯
    稱：當日其係遭乙○○持有鐵釘之木棍毆打，始張口咬傷乙
    ○○，乃正當防衛；縱認乙○○所述為真，亦與被告93年12
    月22日傷害案件為同一案件，屬連續犯，本件應為免訴判決
    。被告於本院則辯稱，係告訴人乙○○將手伸進入其口內，
    伊將嘴合起來，不能認該動作係咬云云。
三、經查，證人即告訴人乙○○於原審審理時具結證述：「（問
    ：94年1月21日晚上8點時在臺北市○○區○○路182號5樓樓
    梯間，是否跟被告發生口角？）沒有。我要出去買便當，我
    一開門，她的狗就衝上來咬我，被告也衝上來打我、咬我，
    被告一隻手拉我頭髮，不放我，讓我無法回家，她咬我左手
    食指、抓我右手大拇指及脖子，並打我臉…當時我頭髮有一
    撮被抓掉下來，臉被她打也痛，頭皮因為頭髮被抓也很痛，
    手指被咬也有受傷，腳是她的狗咬的…去和平醫院驗傷。」
    （見原審卷第86頁至第87頁）。核與臺北市立和平醫院乙○
    ○受傷診斷書所載：左手食指開放性傷口、右拇指擦傷、頸
    部多處擦傷之傷勢相符，並有照片在卷可資佐證，乙○○所
    為指述，應屬有據（見偵字第13108號卷第106頁）。至被告
    雖以其因遭告訴人持有鐵釘之木棍毆打，始張口咬傷告訴人
    以自衛云云置辯。惟查，證人即向被告之母承租同址182號4
    樓之康秀雲於偵查中證述：「（問：94年1月21日晚上8點，
    有無看到甲○○和乙○○打架？）我沒看到…有聽到外面有
    爭吵聲音，我打開我家第二道門，第一道門仍然關著。我就
    喊淑美3、4聲…（問：你有無聽到棍棒打聲音？）有悶棍聲
    音，很小聲。（問：確定是棍子打在人身上聲音？）我不太
    能確定，因為我沒親眼看到有受傷。（問：當時是否你報警
    ？）是…（問：報完警後有無出門查看？）是。」（見偵字
    第13108號卷第109頁、第110頁）。以被告所述，其因遭乙
    ○○持有鐵釘之木棍毆打而受有左耳後挫傷、左肩膀3處深
    部撕裂傷（長度各約1公分，深度各約為8、5、4公分）、右
    上門齒半脫落、左手背兩處擦傷、頭皮挫傷併血腫等傷害觀
    之，其傷勢實屬甚重，且斯時乙○○與其夫及被告與其母之
    間，已有多起衝突案件，繫屬在檢察署、法院（見卷附之本
    院94年上易字第2112號、原審95年易字第704號、95年易字
    第752號、94年易字第2049號判決及臺灣臺北地方法院檢察
    署95年偵字第11247號、95年偵字第1036 3號、95年偵字第
    8319號不起訴處分書，【見原審卷第29頁至第36頁、第37頁
    至第41頁、第42頁至第45頁、第53頁至第61頁、第46頁至第
    48頁、第49頁至第50頁、第51頁至第52頁】），雙方關係形
    同水火，被告如係遭告訴人乙○○無端毆打，豈有於與其母
    有承租關係之證人康秀雲出門查看之時，全未向其陳訴或表
    明傷勢之理，是被告於上開傷害被告犯行之際，是否確實受
    有傷害，甚有疑問，從而，被告據以抗辯係正當防衛云云，
    亦難認為可採。且被告以口咬傷乙○○，乃被告竟辯稱，係
    乙○○將手伸入其口中，伊將口合上，非係咬乙○○云云。
    與社會常情不合，顯無足採，本件事證明確，被告犯行洵堪
    認定。
四、查刑法於94年2月2日修正公布，95年7月1日施行。而行為後
    法律有變更者，適用行為時之法律，但行為後之法律有利於
    行為人者，適用最有利於行為人之法律，現行刑法第2條第1
    項訂有明文。此條規定乃與刑法第1條罪刑法定主義契合，
    而貫徹法律禁止溯及既往原則，係規範行為後法律變更所生
    新舊法律比較適用之準據法，是刑法第2條本身雖經修正，
    但刑法第2條既屬適用法律之準據法，本身尚無比較新舊法
    之問題，應一律適用裁判時之現行刑法第2條規定以決定適
    用之刑罰法律。又按，刑法施行法第1條之1第1項將刑法分
    則貨幣單位變為新臺幣、第2項提高刑法分則法定刑罰金部
    分30倍或3倍，惟因與罰金罰鍰提高標準條例業將刑法分則
    法定刑罰金提高10倍，再由銀元換算為新臺幣，因此變更前
    後之刑法分則有關罰金之數額相同，另按：刑法修正前同法
    第33條第5款規定：「罰金為1元以上」、修正後刑法第33條
    第5款規定：「罰金為新臺幣1千元以上」。而同法第277條
    第1項傷害罪之法定刑為「3年以下有期徒刑、拘役或1千元
    以下罰金」，依修正前、後，刑法第277 條第1項之罰金刑
    部分，由新臺幣3元以上3萬元以下，變更為新臺幣1千元以
    上3萬元以下。因此，比較上述修正前、後之刑罰法律，自
    以修正前之規定，較有利於被告。又刑法第41條關於易科罰
    金之規定，亦有修正，比較新舊法結果，以舊法較有利於被
    告，應適用修正前刑法第41條第1項前段及廢止前罰金罰鍰
    提高標準條例第2條規定。
五、核被告所為，係犯修正前刑法第277條第1項傷害罪；且依告
    訴人上揭證述，足知乙○○係先遭被告所飼養之狗咬傷，而
    後再遭被告咬傷，本件顯因突發事件所致，難認被告於93年
    12月22日傷害乙○○之犯行，與本案之犯行，係基於同一傷
    害之概括犯意，而有連續犯之裁判上一罪關係，被告所辯本
    件應為前案既判力所及，應為免訴判決云云，殊無足採。且
    本院94年上易字第2112號判決亦同此認定（見原審卷第35頁
    反面）。
六、原審對被告論罪科刑，固非無見，惟被告前此多次傷害告訴
    人，此次又再傷害告訴人，告訴人所受傷勢非輕，原審僅判
    處有期徒刑三月，尚嫌過輕，被告提起上訴，仍執陳詞，否
    認犯罪，固無可採，檢察官循告訴人之請求提起上訴，認原
    審量刑過輕，則為有理由，應由本院將原判決撤銷改判，審
    酌被告甲○○智識程度非輕，詎不以理性方式與他人溝通，
    所致傷害於告訴人之身、心健康實難謂輕等一切情狀，判決
    被告有期徒刑6月，並諭知如易科罰金，以銀元300元即新臺
    幣900元折算1日之標準。
七、被告係於96年4月24日以前犯本件傷害罪，合於中華民國96
    年罪犯減刑條例第2條第1項第3款之規定，爰減其刑為有期
    徒刑3月。並諭知如易科罰金，以銀元300元即新臺幣900元
    折算1日之標準。
八、公訴意旨另指告訴人受有左小腿挫傷和瘀傷。惟依告訴人於
    原審審理時所證：「左小腿的傷確實是被告的小狗造成的。
    」（見原審卷第85頁至第93頁），足認告訴人左小腿挫傷和
    瘀傷非因被告之傷害犯行所致，因公訴人以該部分與本件僅
    屬一罪，爰不另為無罪之諭知，附此敘明。
據上論斷，應依刑事訴訟法第第369條第1項前段、第364條、第
299條第1項前段，刑法第2條第1項前段、修正前刑法第277條第1
項、第41條第1項前段，已廢止罰金罰鍰提高標準條例第2條，現
行法規所定貨幣單位折算新臺幣條例第2條，中華民國96年罪犯
減刑條例第2條第1項第3款、第7條，判決如主文。
本案經檢察官劉斐玲到庭執行職務。
中　　華　　民　　國　　96　　年　　8 　　月　　 7　　日
                  刑事第十一庭審判長法  官  張連財
                          　  　　　法　官  楊照男
　　                                法  官  林明俊
以上正本證明與原本無異。
不得上訴。
  　                                書記官  蕭詩穎
中　　華　　民　　國　　96　　年　　8 　　月　　8 　　日
附錄本案論罪科刑法條全文：
修正前刑法第277條第1項
傷害人之身體或健康者，處3年以下有期徒刑、拘役或1千元以下
罰金。
